【裁判字號】    92,簡上,43
【裁判日期】    920703
【裁判案由】    給付會款
【裁判全文】
臺灣高雄地方法院民事判決  九十二年度簡上字第四三號
    上  訴  人  乙○○
    訴訟代理人  丙○○
    被上訴人    甲○○
右當事人間請求給付會款事件，上訴人對於中華民國九十一年十二月二十日本院岡山
簡易庭九十一年度岡簡字第二二五號第一審判決提起上訴，本院判決如左：
    主  文
上訴駁回。
第二審訴訟費用由上訴人負擔。
    事實及理由
一、上訴人起訴主張：被上訴人於民國八十八年十月一日參加上訴人所召集之合會，
    會員共三十人，會款每月為新台幣（下同）二萬元，被上訴人以本人名義參加二
    會，另二會則分別利用陳巧雲、簡世煌二人之名義加入，總計參加四會，依約每
    月應繳八萬元之會款予上訴人。嗣被上訴人所參加之四會分別得標後，並已受領
    全部得標金一百八十三萬七千九百元。但自九十年四月一日起就以其中二會得標
    者為陳巧雲、簡世煌，與伊無涉為由，每月拒繳其中之四萬元，直至九十年十一
    月合會結束，被上訴人已積欠共十期四十萬元的會款未繳納。其間被上訴人雖以
    陳巧雲、簡世煌名義簽發支付會款用之本票共二十六張，每張面額為二萬元，惟
    均未兌現，屢經催索，被上訴人均置之不理，為此基於合會之法律關係，請求被
    上訴人給付四十萬元等語。
二、被上訴人則以：被上訴人實際上僅參加二會，均已死會，並均已繳清會款，上訴
    人所稱簡世煌、陳巧雲二會，僅是二人之會款均由其經手，交給會首，另陳巧雲
    的本票是伊經過訴外人陳巧雲之授權代開等語。
三、本件原審對於上訴人之請求，判決駁回，上訴人聲明不服，並擴張上訴聲明求為
    判決：(一)原判決廢棄。(二)前開廢棄部分，被上訴人應給付上訴人四十四萬元，及
    自起訴狀繕本送達之翌日起至清償日止，按年息百分之五計算之利息。被上訴人
    則聲明駁回上訴人之上訴。
四、兩造不爭執之事實：
  (1)被上訴人以其本人名義參加上訴人所招募之系爭合會係有二會。
  (2)上訴人所招募之合會，而以訴外人簡世煌、陳巧雲之名義所參加之會，目前尚積
    欠四十四萬元之會款未繳。
  (3)發票人名義為陳巧雲之本票，係被上訴人所簽發。
五、兩造爭執事項：
  (1)以訴外人簡世煌、陳巧雲之名義所參加之合會，是否係被上訴人所借用名義而參
    加。
六、本院判斷如下：
  (1)按當事人主張有利於己之事實者，就其事實有舉證之責任。但法律別有規定，或
    依其情形顯失公平者，不在此限。民事訴訟法第二百七十七條第一項定有明文。
    又主張法律關係存在之當事人，僅須就該法律關係發生所須具備之特別要件，負
    舉證之責任，至於他造主張有利於己之事實，應由他造舉證證明。最高法院四十
    八年台上字第八八七號判例足參。查本件上訴人所召集之系爭合會，以被上訴人
    甲○○之名義所參加者共有二會，另以陳巧雲、簡世煌之名義所參加各有一會，
    此有該合會會單在卷足參，而被上訴人以其名義所參加之合會二會，其所應負之
    會款均已繳納之事實，亦為兩造所不爭執，惟上訴人主張被上訴人係參加四會，
    訴外人簡世煌、陳巧雲均是人頭云云，而為被上訴人所否認，是上訴人就此一主
    張即應負舉證責任。對此，上訴人雖請求傳訊證人簡世煌、陳巧雲、陳司令、陳
    丙寅為證以實其說，惟訴外人陳巧雲自九十年四月九日出境後即未有入境之資料
    ，另訴外人簡世煌則因涉詐欺等案，現經台灣屏東地方法院檢察署通緝中，此有
    入出境資料、被告全國前案紀錄表在卷可參，是證人陳巧雲、簡世煌顯無法傳訊
    到庭說明，而證人陳丙寅於原審審理中則到庭證稱：「（問是否知道兩造間之合
    會事？）不知道，是之後應兩造之請託由兩造自行洽商，我在場是因他們在談時
    希望有個人在場。」「我僅負責提水、泡茶，進進出出，沒一直去聽他們談話內
    容，最後結果約略是被告（即被上訴人）每月給八千元給原告（即上訴人），並
    開五十張本票於每月繳款後取回一張本票，但當天沒有開本票，之後的事我不知
    道。」「雙方僅請託我在場一次，之後沒有在找我談，或委託處理任何有關會款
    之事。」（見原審卷三十一至三十二頁）是證人陳丙寅對於被上訴人究係參與幾
    會合會亦未知悉，至於證人陳司令，上訴人僅係欲證訴外人簡世煌、陳巧雲均未
    曾到場參與標會，惟參與合會之人，本有委託他人代標之可能，是自無法僅依訴
    外人陳巧雲、簡世煌有無到場標過會，而推論渠等有無實際參與合會，從而，上
    訴人上開主張即未能證明。
  (2)又有關訴外人簡世煌、陳巧雲參加上訴人所召集之合會一事，依上訴人前對被上
    訴人所提詐欺等案（台灣屏東地方法院檢察署九十一年度偵字第九二八號）於警
    訊及偵訊中陳稱：當時有同意簡世煌、陳巧雲跟伊的會，被告（即被上訴人）每
    月有繳納包括他與簡世煌、陳巧雲三人共四會會錢八萬元，至九十年間被告標得
    最後一會後，才沒有繳陳、簡他們二人會錢，九十年四月間有跟伊說要調高雄縣
    警察局服務，收會款不方便，故介紹陳巧雲在高雄火車站前與伊見面，當時陳巧
    雲有說她有跟伊的會，她會負責，當時陳巧雲說她兒子在大陸投資失敗，所以不
    能給伊錢，伊有拿陳巧雲的票給她看，她說這票是她叫被告開的等語。此有該案
    之不起訴處分書在卷可憑，是依此，在上訴人召集系爭合會之始，上訴人應已知
    悉係訴外人陳巧雲、簡世煌二人所欲參加，而非被上訴人借其名義參加，況依上
    訴人上開所陳，上訴人事後亦曾與訴外人陳巧雲見面並求證過參與合會及簽發本
    票一事，故上訴人稱訴外人陳巧雲、簡世煌是人頭云云，即無所據，至上訴人雖
    又辯稱：當時所見之人不確定是否屬陳巧雲本人云云，惟上訴人於當時既肯認所
    見之人為訴外人陳巧雲而為求證，現對其抗辯又未舉證以實其說，是上訴人此部
    分之主張，自難採信。
七、綜上所述，本件上訴人所據以請求之本票或係經訴外人陳巧雲之授權，以訴外人
    陳巧雲之名義所簽發，或發票人之名義為訴外人簡世煌，而上訴人對於訴外人陳
    巧雲、簡世煌係屬人頭，實際上是被上訴人積欠會款一事，又未能舉證以實其說
    ，況依上訴人前對於被上訴人所提詐欺告訴一案中亦陳稱與訴外人陳巧雲見過面
    ，確認過參加互助會及欠款一事，從而，上訴人本於合會之法律關係，請求被上
    訴人給付會員名義為訴外人陳巧雲、簡世煌所積欠之會款共四十四萬元，及自起
    訴狀繕本送達翌日起至清償日止，按年息百分之五計算之利息，即無理由，應予
    駁回。原審因而為上訴人敗訴之判決，核無違誤。上訴意旨猶執前詞指摘原判決
    不當，求予廢棄改判，非有理由，應駁回其上訴。
八、據上論結，本件上訴為無理由，依民事訴訟法第四百三十六條之一第三項、第四
    百四十九條第一項、第七十八條，判決如主文。
中      華      民      國    九十二    年      七      月      三      日
                              臺灣高雄地方法院民事第二庭
~B審判長法官  楊富強
~B法      官  李勝琛
~B法      官  楊國祥
右為正本係照原本作成。
本判決不得上訴。
中      華      民      國    九十二    年      七      月      三      日
~B法院書記官  光聰


司法院資訊處製作；財團法人民間司法改革基金會備份。
